【裁判字號】    91,簡,476
【裁判日期】    920224
【裁判案由】    綜合所得稅
【裁判全文】
高雄高等行政法院簡易判決                        九十一年度簡字第四七六號
    原      告  甲○○
    被      告  財政部臺灣省南區國稅局
    代  表  人  朱正雄局長
右當事人間因綜合所得稅事件，原告不服財政部中華民國九十一年十一月一日台財訴
字第０九一００四０一０五號訴願決定，提起行政訴訟。本院判決如左：
    主  文
原告之訴駁回。
訴訟費用由原告負擔。
    事實及理由
壹、程序方面：
    原告起訴後，被告代表人業由乙○○變更為朱正雄，是被告以新任代表人聲明承
    受訴訟，並無不合，應予准許。
貳、實體方面：
一、緣原告民國（下同）八十九年度綜合所得稅結算申報，原列報房屋租金支出扣除
    額新台幣（下同）一０二、一二０元，被告以其支出未符合行為時所得稅法第十
    七條第一項第二款第二目第六小目之規定，乃否准認列。原告不服，申經復查，
    未獲變更；提起訴願，亦遭決定駁回；遂提起本件行政訴訟。
二、原告主張略謂：（一）原告自七十八年起即向財團法人台灣省私立台南仁愛之家
    承租坐落台南市○○段八五二之內號地號土地，做為自用住宅之用，期間並無營
    業行為，因此租金之支出自應屬自付費用項目。（二）所得稅法既准納稅義務人
    自八十九年度起，申報綜合所得稅能扣除租金支出限額費用，則不應解釋僅設限
    於房屋，蓋土地與房屋兩者本屬連帶，因此只要是屬於自用，均應全部適用，不
    應僅限於房屋，因租用土地做為住宅之用，應亦可算是房屋租金之一項費用云云
    ，請求撤銷訴願決定及原處分（含復查決定）。被告則以：（一）原告八十九年
    度綜合所得稅結算申報，列報房屋租金支出扣除額一０二、一二０元，被告以其
    列報系爭租金係給付「土地」租金支出，未符合所得稅法第十七條第一項第二款
    第二目第六小目，乃否准認列。（二）原告訴稱其自七十八年起即承租台南市○
    ○段八五二之內號地號土地做為自用住宅之用，期間並無營業行為云云，查系爭
    租金支出係原告向財團法人台灣省私立仁愛之家租用土地所給付之「土地」租金
    ，依據租稅法定主義，所得稅法既明文規定「房屋」租金支出，始得列舉扣除，
    被告否准認列系爭租金一０二、一二０元，並無不合等語以資抗辯，並請求判決
    駁回原告之訴。
三、按「按前三條規定計得之個人綜合所得總額，減除左列免稅額及扣除額後之餘額
    ，為個人之綜合所得淨額：一、．．．。二、扣除額：．．．（二）列舉扣除額
    ：．．．６、房屋租金支出：納稅義務人及其配偶與受扶養直系親屬在中華民國
    境內租屋供自住且非供營業或執行業務使用者，其所支付之租金，每一申報戶每
    年扣除數額以十二萬元為限。但申報有購屋借款利息者，不得扣除。」「本法自
    公布日施行。但本法第五條之一增訂條文及第十七條修正條文，自中華民國八十
    二年一月一日施行。」所得稅法第十七條第一項第二款第二目第六小目、第一百
    二十六條第一項定有明文。本件原告八十九年度綜合所得稅結算申報，原列報房
    屋租金支出扣除額一０二、一二０元，被告以其支出未符合所得稅法第十七條第
    一項第二款第二目第六小目之規定，乃否准認列並補繳本息六、五五八元之事實
    ，有原告八十九年度綜合所得稅結算申報書、被告核定通知書、繳款書及土地租
    賃契約書附於原處分卷可稽，堪信為真實。
四、經查，原告向財團法人台灣省私立仁愛之家承租坐落台南市○○段八五二之內地
    號土地，面積五二．五０坪，做為建築房屋之用，八十九年度土地租金為一０二
    、一二０元，有前開結算申報書所載可憑，且為兩造所不爭，足見該筆租金係承
    租土地而為土地使用所支付。依據租稅法定主義，所得稅法第十七條第二款第二
    目第六小目既明文規定房屋租金支出，始得列舉扣除，原告系爭租金既支付土地
    之使用，縱以論理解釋，亦僅是就上下法律條文文義，以及前後條文規定，甚或
    有關法律條文，乃至憲法意旨，推求立法者原意之所在，而闡明法律之意義，此
    時或擴張或限制其適用範圍，要均不離立法者客觀表示之法律文義。至若超過立
    法者客觀表示之法律文義，適用於類似之事項，因其為原法律條文所不包括，根
    據租稅法律主義，法無明文即不予課稅或列報，縱使合於租稅正義之要求，甚或
    亦合於租稅法目的之意旨，由於其為法律範圍外之法超越之正義而非法律範圍內
    之法內在正義，除非修改稅法，然後始予以適用外，在未修改稅法之前，仍應固
    守原法條範圍，始符合租稅法安定性要求（參酌康炎村—租稅法原理），而本法
    上揭條文既明文規定房屋租金支出，始得列舉扣除，而原告所支付者係土地租金
    ，與前揭條文之規定有間，是被告否准認列系爭租金一０二、一二０元，並無不
    合。
五、綜上所述，被告否准原告列報房屋租金支出扣除額一０二、一二０元並補繳本息
    六、五五八元，揆諸首開法律規定，尚無違誤；復查決定與訴願決定遞予維持，
    亦無不合；原告起訴意旨求為均予撤銷，為無理由，應予駁回。並不經言詞辯論
    為之。
據上論結，本件原告之訴為無理由，依行政訴訟法第二百三十三條第一項、第二百三
十六條、第一百九十五條第一項後段、第九十八條第三項前段，判決如主文。
中      華      民      國    九十二    年      二      月    二十四    日
                              高雄高等行政法院第三庭
                                          法      官   戴見草
右為正本係照原本作成。
如不服本判決，應於送達後二十日內，向本院提出上訴狀並表明上訴理由，如於本判
決宣示後送達前提起上訴者，應於判決送達後二十日內補提上訴理由書（須按他造當
事人人數附繕本）。
提起上訴應預繳送達用雙掛號郵票七份（每份三十四元）。
中      華      民      國    九十二    年      二      月    二十四    日
                                          法院書記官   嚴寶明
附註：
行政訴訟法第二百三十五條（第一項、第二項）：
對於適用簡易程序之裁判提起上訴或抗告，須經最高行政法院之許可。
前項許可，以訴訟事件所涉及之法律見解具有原則性者為限。


司法院資訊處製作；財團法人民間司法改革基金會備份。
